高雄高等行政法院裁定
　　　　　　　　　　　　　　94年度簡字第00210號
原　　　告　甲○○
被　　　告　高雄市稅捐稽徵處
代　表　人　乙○○　○○
訴訟代理人　丙○○
上列當事人間因地價稅事件，原告不服高雄市政府中華民國九十
四年五月十七日高市府法一字第０九四００二三七九七號訴願決
定，提起行政訴訟。本院裁定如下：
    主  文
原告之訴駁回。
訴訟費用由原告負擔。
    理  由
一、按原告之訴有起訴不備其他要件者，行政法院應以裁定駁回
    之，行政訴訟法第一百零七條第一項第十款定有明文。又「
    人民對於中央或地方機關之行政處分，認為違法或不當，致
    損害其權利或利益者，得依本法提起訴願。但法律另有規定
    者，從其規定。」則為訴願法第一條第一項所明定；故提起
    訴願，以有行政處分之存在為前提要件；所謂行政處分，係
    指中央或地方機關就公法上具體事件所為之決定或其他公權
    力措施而對外直接發生法律效果之單方行政行為。至行政機
    關所為單純事實之敘述（或事實通知）或理由之說明，既不
    因該項敘述或說明而生何法律上之效果者，自非行政處分，
    人民即不得對之提起訴願。此觀現行訴願法第三條第一項之
    規定自明，改制前行政法院亦著有民國（下同）四十四年判
    字第十八號、六十二年裁字第四十一號判例可資參照。再「
    人民因中央或地方機關之違法行政處分，認為其權利或法律
    上利益受損害者，經依訴願法提起訴願而不服其決定，．．
    ．，得向高等行政法院提起撤銷訴訟。」為行政訴訟法第四
    條第一項所明定；故原告依行政訴訟法第四條規定提起撤銷
    訴訟，若其請求撤銷者並非行政處分，而提起撤銷訴訟，則
    其起訴屬不備要件，行政法院應以裁定駁回之。
二、本件原告起訴意旨略以：（一）本件如確為訴願不合法定程
    序，應由訴願決定機關先命原告補正，然未見訴願決定機關
    要求補正，即作訴願不受理之決定，該訴願決定指被告執行
    九十二年地價稅稅地清查，發現原告所有坐落高雄市○○區
    ○○段二小段六七七地號土地，自民國（下同）八十七年起
    已編為住宅區，不符合課徵田賦或免稅之要件，而認系爭土
    地係作為房屋基地使用要課稅；原告於收到九十年及九十一
    年地價稅繳款書後，於法定期間內親自向被告所屬楠梓分處
    申覆，依繳款書說明第三項規定，納稅義務人對課稅如有疑
    義，可以於開徵期間至稅捐處當場提出要求免徵九十年、九
    十一年地價稅，及提出核准自用住宅稅率文件，並要求分單
    繳納，被告所屬楠梓分處未告知原告，須依稅捐稽徵法第三
    十五條第一項第一款規定辦理，迄至法務部行政執行署高雄
    行政執行處（以下簡稱高雄行政執行處）要執行時，原告提
    出申覆書請求按實際使用者，代繳土地稅，及不要追徵上開
    地價稅，迄今無下文，因繳稅確有困難，且不公平，高雄行
    政執行處始展延執行並代轉上開申覆書，由被告處理；系爭
    土地雖由十一人公同共有，但其上房屋於六十年建造完成後
    ，由公同共有人其中五人使用居住，如要未使用居住者負擔
    地價稅，實不合理，原告乃依土地稅法第四條第二項規定，
    指定土地使用人代繳其使用部分之地價稅，被告所屬楠梓分
    處未依法作成代繳之分單，卻以同條第一項第四款規定，要
    求原告依占有人代繳方式，提出申請，惟因不合事實，無法
    提出申請，訴願決定不受理，顯非事實。（二）系爭土地原
    被列為道路公共設施保留地，經地政處逕為分割出六七七之
    一至六七七之三地號土地作為道路用地徵收，故六七七地號
    土地在稅捐稽徵處內部土地登記卡登載為Ｆ道路用地，免徵
    地價稅；九十二年地價稅清查時，被告以土地稅法第十九條
    規定，公共設施保留地仍作為房屋基地使用，須課徵地價稅
    ，並核課五年，要補徵九十年及九十一年地價稅；惟稅捐稽
    徵法第二十一條及第二十二條並未規定免稅再徵稅時，有五
    年核課期間，被告補徵九十年及九十一年地價稅是違法的；
    系爭土地上五間房屋由原告五位兄弟居住，於六十八年核准
    為自用住宅用地，雖父親過世，但用途皆未改變，土地稅法
    第四十一條規定，前已核定用途未變更免再申請，未如被告
    所述限同一土地所有權人；爰請被告依土地稅法第四條規定
    ，指定土地使用人代繳其使用土地之地價稅等語，而提起本
    件行政訴訟，聲明求為判決撤銷訴願決定及原處分。
三、按「對公同共有人中之一人為送達者，其效力及於全體。」
    稅捐稽徵法第十九條第三項定有明文。查，坐落高雄市○○
    區○○段二小段六七七地號土地為原告與訴外人陳春明等十
    一人於九十年十一月二十八日因繼承而取得，被告所屬楠梓
    分處於九十二年執行地價稅稅地清查時，發現該土地自八十
    七年起已編為住宅區，不符合課徵田賦或免稅之要件，而恢
    復課徵地價稅，並檢送九十年及九十一年地價稅繳款書，補
    徵原告及訴外人陳春明等十一人，自九十年繼承取得上開土
    地時起之地價稅共計新台幣（下同）一、七四六、四元（每
    年八、七三二元），繳納期間展延至九十二年十一月二十一
    日至同年十二月二十日等情，此有土地登記謄本、被告所屬
    楠梓分處九十二年四月十五日高市稽楠財字第０九二０００
    五六七八號函、同年六月三十日高市稽楠財字第０九二００
    一０一八一號函及九十年、九十一年地價稅稅額繳款書等影
    本附原處分卷可稽。而上開地價稅繳款書於九十二年十一月
    七日已送達於訴外人陳春明之事實，此有郵局大宗掛號函件
    送達證書影本附原處分卷為憑，揆諸前揭稅捐稽徵法第十九
    條第三項規定，該繳款書於送達陳春明時，其效力已及於全
    體。又原告主張其於法定期間內，依上開地價稅繳款書背面
    說明第三項，親赴楠梓分處口頭提出申覆云云。然按「納稅
    義務人對於核定稅捐之處分如有不服，應依其規定格式，敘
    明理由，連同證明文件，依左列規定，申請復查：一、依核
    定稅捐通知書所載有應納稅額或應補徵稅額者，應於繳款書
    送達後，於繳納期間屆滿翌日起算三十日內，申請復查。．
    ．．。」、「前項復查申請書應載明左列事項，由申請人簽
    名或蓋章。」為稅捐稽徵法第三十五條第一項第一款及其施
    行細則第十一條第二項所明定。足見申請復查為要式行為，
    應以書面為之，原告自承僅以口頭申請復查，於法已有未合
    。又上開地價稅繳書背面說明第三項記載：「納稅義務人對
    課稅內容如有疑義，可於開徵期間內到稅捐處當場提出申請
    或以電話．．．或以簡便信函．．．向土地所在地稽徵機關
    申請印發『地價稅課稅明細表』，稽徵機關將儘速寄達府上
    供您參考。」由上開內容可知，該內容僅係說明納稅義務人
    對課稅內容有疑義，可於開徵期間內向稅捐處申請印發地價
    稅課稅明細表，而非規定復查可以口頭為之，此亦有上開地
    價稅繳款書背面說明影本附本院卷可參。本件原告既未於法
    定期間內，依稅捐稽徵法第三十五條第一項規定申請復查，
    則上開補徵地價稅之處分，業已確定，洵堪認定。
四、又原告等人因逾期未繳納上開地價稅，被告所屬楠梓分處乃
    將該地價稅案件移送高雄行政執行處強制執行，原告於九十
    三年九月六日以應由土地實際使用人代繳地價稅，不要追徵
    上開地價稅及繳款書應詳列納稅人及納稅金額為由，向高雄
    行政執行處提出申覆書，嗣經該處將上開申覆書移請被告所
    屬楠梓分處陳述意見乙節，此有原告申覆書及高雄行政執行
    處九十三年九月六日雄執甲九十三年稅執字第０００五四四
    ０八號函等影本附原處分卷足稽。而被告所屬楠梓分處依據
    原告之申覆書，於九十三年九月十六日以高市稽楠地字第０
    九三００二二四五八號函復原告：「．．．三、台端主張不
    應追徵以前年度地價稅乙節，說明如下：（一）經查旨揭土
    地之使用分區為住宅區，不符合課徵田賦或免稅之要件，依
    法應課徵地價稅；案經本分處於九十二年執行地價稅稅地清
    查時發現該土地未課徵地價稅，按前揭核課期間為五年之規
    定，本分處應追溯自台端等十一人於九十年繼承登記取得該
    土地所有權之當年度起補徵地價稅，始符法令規定。（二）
    爰於九十二年四月十八日以高市稽楠財字第０九二０００五
    六七八號函通知自九十年起課徵地價稅，嗣於九十二年六月
    三十日以高市稽楠財字第０九二００一０一八一號函檢送補
    徵地價稅繳款書時，附帶告示若符合自用住宅要件，亦請於
    地價稅開徵四十日前（即九月二十二日前）填具申請書，向
    本分處申請。援引前揭財政部函釋規定，自用住宅用地之申
    請應由全體公同共有人或其配偶、直系親屬於該地辦竣戶籍
    登記，且無出租或供營業用地者為準。惟迄今查無台端等十
    一人提出申請，併予敘明。四、台端主張旨揭土地由占有人
    代繳地價稅乙節，亦請按前揭規定，檢附占有人姓名、身分
    證統一編號、住址、土地坐落及占有面積等有關資料俾憑辦
    理。．．．。」等語，此有該函附原處分卷足稽。由上開函
    文內容可知，該函主要係就上開已確定之九十年及九十一年
    地價稅補徵之理由，予以說明，並揭示申請自用住宅用地及
    由占有人代繳地價稅之法令依據及其申請要件與程序，其性
    質屬觀念通知，而非行政處分，故原告對該函循序向本院提
    本件行政訴訟，揆諸首揭法律規定及說明，乃屬不備起訴要
    件而不合法，應予駁回。
五、又原告提起本件訴訟，既因程序上不合法而遭駁回，故其所
    為實體上之爭執，本院即無再予審究之必要，併予敘明。
六、依行政訴訟法第二百三十六條第一項、第一百零七條第一項
    第十款、第一百零四條、民事訴訟法第九十五條、第七十八
    條，裁定如主文。
中　　華　　民　　國　　94　　年　　9　　月　　12 　　日
                              法  官　李協明
以上正本係照原本作成。
如不服本裁定，應於送達後10日內，向本院提出抗告狀並表明抗
告理由，如於本裁定宣示後送達前提起抗告者，應於裁定送達後
10日內補提抗告理由書（須按他造當事人人數附繕本）。
提起抗告應繳納送達用雙掛號郵票6份（每份34元）。
中　　華　　民　　國　　94　　年　 　9　　月　 12  　 日
　　　　　　　　　　　　　　　書記官  周良駿
附註:
行政訴訟法第235條（第1項、第2項）:
對於適用簡易程序之裁判提起上訴或抗告，須經最高行政法院之
許可。
前項許可，以訴訟事件所涉及之法律見解具有原則性者為限。
